【裁判字號】    90,易,2731
【裁判日期】    901016
【裁判案由】    詐欺
【裁判全文】
臺灣板橋地方法院刑事判決                          九十年度易字第二七三一號
    公  訴  人  臺灣板橋地方法院檢察署檢察官
    被      告  乙○○
右列被告因詐欺案件，經檢察官提起公訴（九十年度偵續字第一三九號），本院判決
如左：
    主  文
乙○○以詐術得財產上不法之利益，處拘役伍拾日，如易科罰金，以佰元折算壹日
。
    事  實
一、乙○○於民國八十九年五月中旬，利用擔任東勢旅行社之導遊，自行組團帶領臺
    北市政府警察局義勇大隊瑞安分隊八十九年自強活動泰北之旅前往泰國旅遊之機
    會，竟意圖為自己不法之利益，在泰國清邁某處對參加旅遊之團員甲○○偽稱臺
    灣的旅行社把錢匯錯銀行，在清邁一時領不到錢，無法支付住宿費用，須向其借
    用信用卡刷卡付費，並承諾隔天即可返還借款，甲○○信以為真陷於錯誤，於同
    年五月十七日提供其所有之臺灣中小企業銀行之信用卡（卡號0000000000000000
    ）供乙○○在泰國清邁簽帳消費泰幣二十萬三千九百六十二元（折合新台幣約十
    六萬一千二百零五元），詎乙○○未於翌日返還前揭借款，經甲○○多次催討，
    於返台後乙○○方勉強支付現金新台幣二萬元，餘款則簽發面額新台幣十三萬五
    千一百七十元、發票日八十九年五月三十日、票號0000000號、付款行中
    興商業銀行永吉分行之支票一紙用以償還前揭借款，惟上開支票屆期提示竟遭退
    票，甲○○始知受騙，乙○○則詐得免付住宿（旅館）費泰幣二十萬三千九百六
    十二元之財產上不法利益。
二、案經甲○○告訴臺灣板橋地方法院檢察署檢察官偵查不起訴處分後，告訴人聲請
    再議，經臺灣高等法院檢察署發回續行偵查起訴。
    理  由
一、訊據被告乙○○固坦承於右揭時地向告訴人甲○○借刷信用卡約二十多萬泰幣（
    約新台幣十六萬一千二百零五元），並承諾翌日即可還款，及迄今尚積欠告訴人
    新台幣七萬四千餘元尚未清償之事實，惟矢口否認有何詐欺犯行，辯稱伊沒有詐
    欺，伊有請會計小姐程幸惠匯錢到泰國，可能是小姐匯錯了，伊沒有收到錢，所
    以才向告訴人借錢，伊是有承諾隔天就可以還錢，當時曼谷的公司有開支票給伊
    ，伊請朋友將票換開，但朋友拿了支票就跑了云云。經查：右揭事實，業據告訴
    人於偵審中指述綦詳，另被告供稱請會計小姐程幸惠匯款至曼谷及清邁，但小姐
    將錢全部匯到曼谷，而曼谷部分會計小姐有開支票給伊，是開了四十幾萬泰幣，
    伊請泰國當地的朋友換錢，但到要離開泰國前，伊朋友都沒有出現云云，是依被
    告上開所供，該次旅遊團在泰國行程至少先至清邁，再至曼谷，若被告所供上情
    屬實，則被告當次出團之費用既因會計小姐匯款錯誤將錢全部匯至曼谷，而自曼
    谷取得之四十餘萬元之泰幣支票又遭友人取走未還，則其如何支付該次旅程所有
    相關費用（含全部之食宿、交通等），何以能順利完成全部行程，是其上開所辯
    顯與常情有違，亦與事實不符，殊無足取。再者，被告自偵查至本院審理中，始
    終無法提供匯款人程幸惠之正確年籍住居所資料、匯款資料及其友人（偵查中供
    稱係黃萬財）之真實姓名、年籍、住居所資料以供本院查證，則其上開所辯，尚
    難採信。參以，被告自承向團員收取團費共約新台幣一百萬元，則其並非無資力
    支付出團開銷，是被告明知其並非無力支付旅費，竟誘騙告訴人稱公司匯款錯誤
    致無法支付住宿費，使告訴人陷於錯誤而同意以其信用卡刷卡支付該團之住宿費
    ，其行為該當於施用詐術，且事後又拒不還款，其主觀上具有詐欺之意圖甚明。
    此外，並有被告書立之切結書、支票及臺灣中小企業銀行信用卡交易明細暨繳款
    通知書、收據等件在卷可稽，被告所辯，顯係圖卸刑責之詞，不足採信。本件事
    證明確，被告犯行堪以認定。
二、核被告所為，係犯刑法第三百三十九條第二項之詐欺得利罪。公訴人認係犯刑法
    第三百三十九條第一項之詐欺取財罪，尚有未洽，應予變更。爰審酌被告之品行
    、犯罪之動機、目的、手段、所得財物、迄今尚餘新台幣七萬餘元未清償及犯後
    態度等一切情狀，量處如主文所示之刑，又被告於犯罪行為後，刑法第四十一條
    已於九十年一月十日修正，並於同年月十二日生效，依該條第一項之規定：「犯
    最重本刑為五年以下有期徒刑以下之刑之罪，而受六個月以下有期徒刑或拘役之
    宣告，因身體、教育、職業、家庭之關係或其他正當理由，執行顯有困難者，得
    以一元以上三元以下折算一日（現已提高一百倍），易科罰金。但確因不執行所
    宣告之刑，難收矯正之效，或難以維持法秩序者，不在此限」，比較新舊法，以
    新法有利被告，依刑法第二條第一項前段規定，應適用新法即修正後刑法第四十
    一條第一項之規定，諭知易科罰金之折算標準。
據上論斷，應依刑事訴訟法第二百九十九條第一項前段、第三百條，刑法第二條第一
項前段、第三百三十九條第二項、第四十一條第一項，罰金罰鍰提高標準條例第一條
前段、第二條，判決如主文。
本案經檢察官馬中琍到庭執行職務
中      華      民      國      九十      年      十      月    十六    日
      臺灣板橋地方法院刑事第三庭
                                          法  官  李  幼  妃
右正本證明與原本無異。
如不服本判決，應於判決送達後十日內，向本院提出上訴狀。
                                          書記官  強  梅  芳
中      華      民      國      九十      年      十      月    十八    日
附錄本案論罪科刑法條全文
刑法第三百三十九條
意圖為自己或第三人不法之所有，以詐術使人將本人或第三人之物交付者，處五年以
下有期徒刑、拘役或科或併科一千元以下罰金。
以前項方法得財產上不法之利益或使第三人得之者亦同。
前二項之未遂犯罰之。


司法院資訊處製作；財團法人民間司法改革基金會備份。
